【裁判字號】    98,審易,3663
【裁判日期】    990129
【裁判案由】    詐欺
【裁判全文】
臺灣高雄地方法院刑事判決            98年度審易字第3663號
公  訴  人  臺灣高雄地方法院檢察署檢察官
被      告  丙○○
上列被告因詐欺案件，經檢察官提起公訴（98年度偵字第35061
號），本院判決如下：
    主  文
本件公訴不受理。
    理  由
一、公訴意旨略以：被告丙○○可預見一般人取得他人金融帳戶
    ，常與財產犯罪有密切之關連，亦知悉詐騙集團等不法份子
    經常利用他人存款帳戶、提款卡、密碼以轉帳方式，詐取他
    人財物並藉以逃避追查，竟仍以不違反其本意之幫助犯意，
    於民國98年5 月中旬某日，將其申辦之臺灣中小企業銀行高
    雄分行帳戶（帳號000-00000000000 號），及不知情友人楊
    沛穎申辦之中華郵政股份有限公司蘺仔內郵局帳戶（帳號：
    000-000000000000號）之存摺、提款卡連同密碼，以郵寄方
    式寄到臺中市○○區○○路一段65號，交予年籍不詳自稱「
    蔡瑞祥」之成年男子。俟該自稱「蔡瑞祥」之人及其所屬詐
    欺集團成員取得被告提供之上開臺灣中小企業銀行及郵局帳
    戶後，共同意圖為自己不法之所有，於(一)98年5 月24日下午
    7 時22分許，推由某成員撥打電話予被害人甲○○，佯稱網
    路購物發生重複購買情形，要幫其取消該筆交易云云，再由
    某成員冒裝銀行行員撥打電話予被害人甲○○，佯稱要幫其
    取消該筆扣款云云，致被害人甲○○陷於錯誤，於同日晚間
    8 時6 分許，依指示操作自動櫃員機，而匯款新臺幣（下同
    ）29,983元至被告上開臺灣中小企業銀行帳戶內，以及匯款
    28,983元至楊沛穎上開郵局帳戶內。(二)98年5 月24日下午7
    時50分許，推由某成員撥打電話予被害人乙○○，佯稱網路
    購物設定為分期付款，須依指示操作自動櫃員機解除云云，
    致被害人乙○○陷於錯誤，於同日晚間8 時43分許，操作自
    動櫃員機而匯款10,818元至被告上開臺灣中小企業帳戶內，
    因認被告係犯刑法第30條第1 項前段、第339 條第1 項之幫
    助詐欺取財罪嫌。
二、按已經提起公訴或自訴之案件，在同一法院重行起訴者，應
    諭知不受理之判決，並得不經言詞辯論為之，刑事訴訟法第
    303 條第2 款、第307 條分別定有明文。此即所謂一事不再
    理原則，關於實質上一罪或裁判上一罪，均有其適用，刑法
    所定之想像競合犯或修正前之連續犯均係裁判上之一罪，其
    一部分犯罪事實已經提起公訴或自訴者，其效力當然及於全
    部，如檢察官復將其他部分重行起訴，應諭知公訴不受理之
    判決（最高法院96年度臺上字第4611號判決意旨參照）。再
    「被告僅以一幫助行為，雖正犯為二次詐欺行為，就被告而
    言，僅有一次犯罪行為，仍僅成立一幫助犯之罪」，此經最
    高法院96年度臺非字第245 號判決意旨闡釋甚明。是被告一
    次提供數個帳戶，而幫助正犯為多次之犯罪行為，因就被告
    而言，僅有一次提供帳戶之犯罪行為，而為想像競合犯。
三、經查：
  (一)臺灣高雄地方法院檢察署檢察官，曾以被告基於幫助之犯意
    ，於民國98年5 月中旬某日，將其申辦之國泰世華銀行南高
    雄分行帳戶（帳號000-000000000000號）及上開臺灣中小企
    業銀行帳戶之存摺、提款卡連同密碼，以郵寄方式寄到臺中
    市○○區○○路一段65號，交予年籍不詳自稱「蔡瑞祥」之
    成年男子。嗣該「蔡瑞祥」及其所屬詐欺集團取得被告上開
    國泰世華及臺灣中小企業銀行帳戶後，共同意圖為自己不法
    之所有，由某成員冒裝網路賣家，於98年5 月24日下午5時
    19分許，撥打電話予被害人余承叡，佯稱網路購物商品於收
    件時有重複訂購情形，郵局人員會向其確認云云，復由某成
    員冒裝郵局人員撥打電話予被害人余承叡，佯稱須操作自動
    櫃員機確認餘額有無被扣款云云，致被害人余承叡陷於錯誤
    ，隨即於同日下午6 時23分，前往嘉義縣民雄鄉○○村○○
    路○ 段168 號郵局，依指示操作自動櫃員機而誤匯款22,123
    元至被告上開國泰世華銀行帳戶內，被害人余承叡操作後發
    現帳戶餘額僅剩3 元，始悉受騙，因認被告係犯刑法第30條
    第1 項前段、第339 條第1 項之幫助詐欺取財罪嫌，而以98
    年度偵字第29546 號向本院提起公訴，並經本院於98年12月
    18日受理而繫屬，現尚未判決確定，此有蓋本院收文戳章之
    臺灣高雄地方法院檢察署98年12月17日雄檢惠道（思）98偵
    29 546字第20151 號函、臺灣高雄地方法院檢察署檢察官98
    年度偵字第29546 號起訴書各1 份附卷可稽，而堪認定。
  (二)被告於98年5月中旬某日，係以郵寄之方式，同時將其上開
    國泰世華銀行、臺灣中小企業銀行，以及友人楊沛穎之郵局
    共3 個帳戶之存摺、提款卡與密碼，提供交付予該自稱「蔡
    瑞祥」之成年男子，此據被告於警詢、偵查中及本院審理中
    ，供承在卷，堪認被告係以一次之郵寄行為，同時提供上開
    3 個帳戶。而本件公訴人起訴被告於98年5 月中旬某日，以
    郵寄方式，將其上開臺灣中小企業銀行及楊沛穎郵局帳戶之
    存摺、提款卡與密碼提供交付該自稱「蔡瑞祥」之成年男子
    ，而幫助該自稱「蔡瑞祥」之成年男子及其所屬詐欺集團成
    員向被害人甲○○、乙○○詐欺取財之犯罪事實（下稱本案
    ），與前案即臺灣高雄地方法院檢察署檢察官以98年度偵第
    29546 號向本院起訴被告提供上開國泰世華銀行及臺灣中小
    企業銀行帳戶幫助該自稱「蔡瑞祥」之成年男子及其所屬詐
    欺集團成員向被害人余承叡詐欺取財之犯罪事實，均係認定
    被告之幫助行為，乃其將金融機構帳戶提供予該自稱「蔡瑞
    祥」男子之行為，雖被告提供之帳戶有3 個，且本案之被害
    人與前案之被害人，並不相同，但被告係以1 次郵寄方式而
    同時提供3 個帳戶，客觀上僅有1 次提供帳戶之行為，則參
    照前揭說明，被告提供帳戶之幫助詐欺取財行為僅有一個，
    雖正犯成立數個詐欺取財罪，就被告而言，仍屬一行為觸犯
    數罪名之想像競合犯，而為同一案件。
  (三)因前案已於98年12月18日，就該想像競合犯之一部犯罪事實
    即提供上開國泰世華銀行及臺灣中小企業銀行帳戶幫助他人
    向被害人余承叡詐取財物部分，向本院提起公訴，已如前述
    ，則本件公訴人就該想像競合犯之他部即被告提供上開臺灣
    中小企業銀行及友人楊沛穎郵局帳戶向被害人甲○○、乙○
    ○詐欺取財部分，於98年12月11日以98年度偵字第35601 號
    向本院重行提起公訴，經本院於98年12月25日受理而繫屬在
    案，此有蓋本院收文戳章之臺灣高雄地方法院檢察署98年12
    月24日雄檢惠道（思）98偵35601 字第20538 號函、臺灣高
    雄地方法院檢察卷署檢察官98年度偵字第35601 號起訴書各
    1 份在卷可佐，乃就同一案件，重行起訴，而有違一事不再
    理之原則，揆諸前揭說明，爰不經言詞辯論，逕為諭知不受
    理之判決。
據上論結，應依刑事訴訟法第303 條第2 款、第307 條，判決如
主文。
中    華    民    國    99    年    1     月    29    日
                  刑事第十庭  審判長法  官  孫啟強
                                    法  官  方百正
                                    法  官  高增泓
以上正本證明與原本無異。
如不服本判決，應於收受送達後10日內向本院提出上訴書狀。
中    華    民    國    99    年    1     月    29    日
                                    書記官  王淑娟

司法院資訊處製作；財團法人民間司法改革基金會備份。
